臺灣臺中地方法院刑事判決　　　　　　　　　　　　九十一年度交訴字第一四二號
　　公　訴　人　臺灣臺中地方法院檢察署檢察官
　　被　　　告　乙○○
右列被告因公共危險等案件，經檢察官提起公訴（九十一年度偵字第一二七六五號）
，本院判決如左：
    主  文
乙○○服用酒類，不能安全駕駛動力交通工具而駕駛，處有期徒刑月，如易科罰金
，以佰元折算壹日；又駕駛動力交通工具肇事，致人傷害而逃逸，處有期徒刑陸月
，如易科罰金，以佰元折算壹日；應執行有期徒刑捌月，如易科罰金，以佰元折
算壹日。
    事  實
一、乙○○明知飲用酒類後，不能駕駛動力交通工具，竟於民國九十一年六月二十九
    日七時三十分許，在臺中市○○路與光復路口超商內購買三百五十ＣＣ高粱酒一
    瓶，隨即獨自在王麵所有車牌號碼Ｂ三─七七ＯＯ號自用小客車內飲用該瓶高粱
    酒，迄至同日十一時許，已飲用約三分之二致不能安全駕駛動力交通工具，竟仍
    駕駛上開車輛沿臺中市○○路轉雙十路再轉建國路接建國北路行駛，嗣於十一時
    五十分許，行經建國北路與三民路口時，應注意汽車駕駛人駕駛車輛時應注意車
    前狀況，並隨時採取必要之安全措施之交通規則，而依當時天候晴、道路無缺陷
    等路況，並無不能注意之情，竟因酒力發作，疏未注意甲○○騎乘車牌號碼ＨＪ
    六─六九二號重型機車自三民路左轉進入建國北路駛來之車前狀況，及採取必要
    之安全措施，於通過上開路段時，以時速逾八十公里之速度行駛，而撞擊甲○○
    所駕機車，致甲○○受有左腳骨折、右側神經受傷、左手左下肢受傷等傷害（過
    失傷害部分未據告訴及起訴）。詎乙○○肇事後仍拒不停車為必要之緊急救護處
    理，反而另行起意加速逃逸。員警據報前往處理經在場目睹事發經過之沈文福告
    知肇事車輛車牌號碼後，經警通知乙○○到案說明，始於十五時四十三分測得乙
    ○○呼氣所含酒精濃度仍高達每公升零點四四毫克。
二、案經臺中市警察局第一分局報請臺灣臺中地方法院檢察署檢察官偵查起訴。
    理  由
一、訊據被告乙○○對於在右揭時、地飲酒駕車肇事，且經警於九十一年六月二十九
    日十五時四十三分測得呼氣所含酒精濃度為每公升零點四四毫克之事實坦承不諱
    ，核與被害人甲○○、證人沈文福於警訊時陳述之情節相符。此外，復有臺中市
    ○○○道路交通事故調查報告表、舉發違反道路交通管理事件通知單二紙、測試
    觀察紀錄表、酒精濃度測試值、車損照片四幀等存卷足參，足認其供述屬實。按
    刑法於八十八年四月二十一日經總統公布增訂第一百八十五條之三，將服用酒類
    不能安全駕駛動力交通工具而駕駛者，亦納入刑事處罰之範疇，該條規定並自同
    年月二十三日正式施行，條文中所稱「不能安全駕駛動力交通工具」係屬不確定
    之法律概念，除衡之行為人駕車時飲用酒類之程度及血液中酒精含量之多寡外，
    並應參以行為人當時之精神狀態、駕馭車輛之情形及對於交通號誌或指揮之遵守
    能力，以資相佐，斷非徒以飲酒數量作為取決是否成罪之唯一標準，否則，個人
    酒量殊異，偶因特殊情狀致未達平日精神狀態者亦所在多有，欲以劃一標準遽為
    能否安全駕車或酒醉之論斷，誠屬難能，是駕駛人於呼氣中酒精濃度達每公升零
    點五五毫克以上者，參酌各國標準固得認為不能安全駕駛，然在此標準以下之行
    為，如輔以其他客觀事實得作為不能安全駕駛之判斷時，亦屬之，法務部八十八
    年五月十八日法八八檢字第００一六六九號函即同此意旨。而被告肇事後經對其
    施以呼氣所含酒精濃度成分測試結果為每公升○．四四毫克，有該酒精測定值測
    試紙一件可證，其測定值非低。其次，被告在駕車時有意識模糊等酒醉不能安全
    駕駛及被告自承其平常酒量僅約半瓶等情，亦有被告之警訊筆錄供參，且以被告
    對發生車禍當時之車速、燈號及發生詳情均不能明確說明，顯見被告當時確已達
    酒醉無力安全駕駛交通工具之程度。因而事證明確，被告此部分犯行洵堪認定。
二、訊據被告乙○○對於肇事逃逸部分矢口否認，辯稱：伊因罹憂鬱症，故不知道有
    撞到人，僅知有撞到物品，並無肇事逃逸之故意可言，並提出中山醫學大學附設
    醫院診斷證明書一紙以資佐證，惟查被害人所騎乘重型機車經被告撞擊後，機車
    座椅連同置物箱與車身分裂斷離，散置二處，足證其撞擊力之猛烈，且被告所駕
    駛自用小客車，右側前方至右前門明顯凹陷，後照鏡折損，右前擋風玻璃更明顯
    破損龜裂延伸至左前方，已明顯影響駕駛視線，均有上開照片可稽，被告若非有
    意逃逸，如何於此情形下仍能駕車離開現場。而肇事路段限速五十公里、屬於市
    區道路、交岔路口，且當時天候晴、光線良好、柏油舖裝、路面乾燥、無缺陷、
    無障礙物、視距良好、被告所駕車輛於現場所遺留剎車痕左、右兩側並分別為四
    十八點三公尺、三十二點二公尺，亦有前揭交通事故調查報告表可考，被告時速
    當在八十公里以上，則被告高速飛馳於道路狀況、天候均稱良好之市區道路○○
    路口，發生碰撞，且自己所駕汽車所受毀損嚴重，自應知悉係屬交通事故，而應
    停車探視，尤應注意對於傷者即時救護，減輕死傷，被告卻仍視若無睹，悍然駕
    車逃逸，若稱無逃逸之意實難想像。而被告縱罹患憂鬱症屬實，惟上開證明書亦
    僅載明：個案於門診期間的主要臨床問題為情緒憂鬱、食慾及睡眠障礙、低活力
    、喜樂感降低、注意力障礙、負向思考、自殺意念、人際及社會功能退步；建議
    規則門診治療等語。足見被告所罹憂鬱症本可以藥物控制治療，且既無被告無法
    分辨人或物品之記載，尚難以此資為被告不知撞到人之證明。且被告既尚能在路
    上駕駛達數十分鐘，豈可能對發生車禍渾然不知。被告行為時之精神狀態，對於
    外界事務之知覺理會及判斷作用縱因喝酒及情緒憂鬱，而有減低之情形，惟於發
    生嚴重車禍之後，當不致無法停車查看。要難以其憂鬱症病發為卸責之詞，而罔
    顧對於公眾他人所生之危害。本件事證已臻明確，被告犯行均堪認定。
三、核被告所為，酒醉駕車部分，係犯刑法第一百八十五條之三服用酒類致無法安全
    駕駛動力交通工具罪；被告駕駛上開動力交通工具肇事，致被害人甲○○受傷而
    逃逸部分，係犯同法第一百八十五條之四肇事逃逸罪。所犯上開二罪間，犯意各
    別，行為互殊，應予分論併罰。爰審酌被告酒醉後已不能安全駕駛，仍不顧公眾
    之安危，貿然駕車，造成他人受傷，應予非難；肇事後，復置被害人於不顧立刻
    駛離現場，更屬非是，惟兼衡及被告素行、病況及被告已與被害人達成和解（有
    臺中市南區調解委員會調解書一紙附卷可參），犯後態度尚佳等一切情狀，分別
    量處如主文所示之刑，均諭知易科罰金之折算標準，並定其應執行刑，以資懲儆
    。
據上論斷，應依刑事訴訟法第二百九十九條第一項前段，刑法第一百八十五條之三、
第一百八十五條之四、第四十一條第一項前段、第二項、第五十一條第五款，罰金罰
鍰提高標準條例第一條、第二條，判決如主文。
中      華      民      國    九十一    年    九        月    二十五    日
                                    臺灣臺中地方法院交通法庭
                                        法  官   王  靜  秋
右正本證明與原本無異
如不服本判決應於送達後十日內向本院提出上訴狀
                                          書記官
中      華      民      國    九十一    年    九        月    二十五    日
附錄論罪科刑法條
刑法第一百八十五條之三
服用毒品、麻醉藥品、酒類或其他相類之物，不能安全駕駛動力交通工具而駕駛者，
處一年以下有期徒刑、拘役或三萬元以下罰金。
刑法第一百八十五條之四
駕駛動力交通工具肇事，致人死傷而逃逸者，處六月以上五年以下有期徒刑。
